臺灣雲林地方法院民事判決
110年度訴字第100號
原      告  宋美玲  
訴訟代理人  張藝騰律師
被      告  雲林縣私立立人幼兒園


法定代理人  施掌琪  
訴訟代理人  廖元應律師
被      告  施掌琪  

            宋世文  
上列當事人間請求給付合夥分配盈餘款事件，本院於民國110年8
月17日言詞辯論終結，判決如下：
    主      文
一、被告丁○○○○○○○○○應給付原告新臺幣貳佰零壹萬捌佰零肆元
    ，及自民國一一○年二月五日起至清償日止，按週年利率百
    分之五計算之利息。
二、原告其餘之訴駁回。
三、訴訟費用（減縮部分除外）由被告丁○○○○○○○○○負擔二分之
    一，餘由原告負擔。
四、本判決原告勝訴部分於原告以新臺幣陸拾柒萬壹仟元為被告
    丁○○○○○○○○○供擔保後，得為假執行。但被告丁○○○○○○○○○如
    以新臺幣貳佰零壹萬捌佰零肆元為原告預供擔保後，得免為
    假執行。
五、原告其餘假執行之聲請駁回。
    事實及理由
壹、程序方面：
    按訴狀送達後，原告不得將原訴變更或追加他訴，但請求之
    基礎事實同一、擴張或減縮應受判決事項之聲明者，不在此
    限，民事訴訟法第255條第1項第2、3款定有明文。本件原告
    起訴時請求被告丁○○○○○○○○○（下稱立人幼兒園）應給付原
    告新臺幣（下同）270萬元，及自起訴狀繕本送達翌日起至
    清償日止，按週年利率百分之五計算之利息，嗣於民國110
    年4月20日行言詞辯論時將請求金額減縮為180萬元，於110
    年4月23日具狀追加被告丙○○、甲○○，並將聲明變更為：一
    、被告立人幼兒園應給付原告270萬元，及自起訴狀送達翌
    日起至清償日止，按週年利率百分之五計算之利息；二、被
    告丙○○應給付原告1,157,142元，及自追加起訴狀送達翌日
    起至清償日止，按週年利率百分之五計算之利息；三、被告
    甲○○應給付原告1,542,858元，及自追加起訴狀送達翌日起
    至清償日止，按週年利率百分之五計算之利息；四、第一項
    被告立人幼兒園為清償時，第二項被告丙○○按第一項被告立
    人幼兒園清償數額2,700,000分之1,157,142範圍內同免給付
    義務，第三項被告甲○○按第一項被告立人幼兒園清償數額2,
    700,000分之1,542,858範圍內同免給付義務；第二項被告丙○○、第三項被告甲○○為清償時，第一項被告立人幼兒園於第
    二項被告丙○○、第三項被告甲○○清償之範圍內，同免給付義
    務；五、原告願供擔保，請准宣告假執行，於110年8月3日
    又具狀變更聲明為：一、被告立人幼兒園應給付原告2,010,
    804元，及自起訴狀送達翌日起至清償日止，按週年利率百
    分之五計算之利息；二、被告丙○○應給付原告861,773元，
    及自追加起訴狀送達翌日起至清償日止，按週年利率百分之
    五計算之利息；三、被告甲○○應給付原告1,149,031元，及
    自追加起訴狀送達翌日起至清償日止，按週年利率百分之五
    計算之利息；四、第一項被告立人幼兒園為清償時，第二項
    被告丙○○按第一項被告立人幼兒園清償數額2,010,804分之8
    61,773範圍內同免給付義務，第三項被告甲○○按第一項被告
    立人幼兒園清償數額2,010,804分之1,149,031範圍內同免給
    付義務；第二項被告丙○○、第三項甲○○為清償時，第一項被
    告立人幼兒園於第二項被告丙○○、第三項被告甲○○清償之範
    圍內，同免給付義務；五、原告願供擔保，請准宣告假執行
    。經核原告所為訴之追加、變更，核屬聲明之擴張或減縮，
    與前開規定相符，應予准許。
貳、實體方面：
一、原告主張：
　㈠原告與被告丙○○、甲○○於97年2月13日簽立合夥契約書，成立
    雲林縣私立立人幼稚園，僅後因改制更名為被告立人幼兒園
    ，出資額比例為原告20%、被告丙○○20%、被告甲○○60%，並
    經公證。後來於102年4月16日因變更出資比例，有做成合夥
    契約變更書，出資額比例為原告70%、被告丙○○20%、被告甲○○10%，並經公證，且經財政部中區國稅局准予備查。原告
    與被告丙○○、甲○○原約定由原告於102年初至104年底經營被
    告立人幼兒園，盈虧自負，由被告丙○○、甲○○於105年初至1
    07年底經營被告立人幼兒園，盈虧自負，因被告丙○○未於10
    4年底辦理交接，故由原告經營至105年8月底。後因原告與
    被告丙○○、甲○○關係生變，被告丙○○、甲○○遂主張合夥契約
    書、合夥契約變更書、97年及102年之公證均係通謀虛偽意
    思表示而無效，惟此部分已經鈞院以108年度虎簡字第151號
    、109年度簡上字第69號民事判決確定，確認原告與被告丙○○、甲○○間就被告立人幼兒園合夥關係存在。合夥契約書及
    合夥契約變更書已約定盈虧按照各合夥人出資比例分派之，
    合夥盈餘之分配應於年終為之，107年以前之盈餘分派，因
    原告與被告丙○○、甲○○約定各別經營3年，期間盈虧自負，
    故無請求盈餘分派之必要。而被告立人幼兒園108年度所得
    額為1,495,503元，由被告丙○○分得747,752元，被告甲○○分
    得747,751元；被告立人幼兒園109年度所得額為1,377,074
    元，由被告丙○○分得688,537元，被告甲○○分得688,537元，
    然依原告、被告丙○○、被告甲○○出資比例分別為70%、20%、
    10%，則原告108、109年度依出資比例可自被告立人幼兒園
    分派之盈餘分別為1,046,852元、963,952元，合計為2,010,
    804元，故原告可以請求被告立人幼兒園給付盈餘2,010,804
    元。
　㈡原告對被告立人幼兒園有合夥關係存在，且原告出資額比例
    為70%，並因原告具有合夥人身分，得依合夥人身分領取盈
    餘分派，此部分已陳述如前。然被告丙○○、甲○○將本應交付
    原告之盈餘自行領取，此係被告丙○○、甲○○自己行為所發生
    ，自應由被告丙○○、甲○○就其領取系爭盈餘之利益係有法律
    上原因，負舉證責任。倘被告丙○○、甲○○無法舉證係基於何
    種法律關係而受領系爭盈餘，即應依民法第179條規定，返
    還其溢領之盈餘予原告。
　㈢被告丙○○108、109年度依出資比例可自被告立人幼兒園分派
    之盈餘分別為299,101元、275,415元，被告甲○○108、109年
    度依出資比例可自被告立人幼兒園分派之盈餘分別為149,55
    0元、137,707元，惟被告丙○○108、109年度分別自被告立人
    幼兒園領取盈餘747,752元、688,537元，108、109年度分別
    溢領448,651元、413,122元，合計861,773元。被告甲○○108
    、109年度自被告立人幼兒園領取盈餘747,751元、688,537
    元，108、109年度分別溢領598,201元、550,830元，合計1,
    149,031元。
　㈣本件原告係依民法第676條向被告立人幼兒園請求盈餘分派，
    復依民法第179條規定分別向被告丙○○、甲○○請求返還其溢
    領之系爭盈餘，多數債務人之各債務具有客觀之同一目的，
    核屬不真正連帶債務，並聲明：⒈被告立人幼兒園應給付原
    告2,010,804元，及自起訴狀送達翌日起至清償日止，按週
    年利率百分之五計算之利息；⒉被告丙○○應給付原告861,773
    元，及自追加起訴狀送達翌日起至清償日止，按週年利率百
    分之五計算之利息；⒊被告甲○○應給付原告1,149,031元，及
    自追加起訴狀送達翌日起至清償日止，按週年利率百分之五
    計算之利息；⒋第一項被告立人幼兒園為清償時，第二項被
    告丙○○按第一項被告立人幼兒園清償數額2,010,804分之861
    ,773範圍內同免給付義務，第三項被告甲○○按第一項被告立
    人幼兒園清償數額2,010,804分之1,149,031範圍內同免給付
    義務；第二項被告丙○○、第三項甲○○為清償時，第一項被告
    立人幼兒園於第二項被告丙○○、第三項被告甲○○清償之範圍
    內，同免給付義務；⒌原告願供擔保，請准宣告假執行。　
二、被告則辯以：
　㈠被告立人幼兒園之合夥人有原告、被告丙○○、被告甲○○，依
    原告主張，每人各經營3年，盈虧自負，則102、103、104年
    為原告；105、106、107年係被告丙○○；108、109、110年則
    係被告甲○○，均係個別經營3年，盈虧自負。被告甲○○則將
    其108、109、110年之幼兒園經營委託予被告丙○○。是以，
    既為個別經營3年，且在盈虧自負期間，被告自無須分配合
    夥盈餘給原告。
　㈡原告主張之公證書確係作為個別經營3年盈虧自負期間之節稅
    使用，原告亦於102年至104年共3年期間，將合夥人即被告
    丙○○、甲○○以合計分派盈餘30%之比例陳報予國稅局幫原告
    節省稅賦。另參之「至於兩造固不爭執之前均無實際為金錢
    給付之分配，但兩造為母女、姊弟關係，是否實際獲得合夥
    盈餘之金錢給付，取決於兩造間是否存在其他約定，此節已
    由原告陳述在卷…」，可證兩造自始無合夥盈餘分派之約定
    ，固未曾有過合夥決議、決算或實際為金錢給付之分配，故
    原告應證明有合夥盈餘分配金錢之約定。另原告主張之公證
    書，原告亦於102年至104年間，以形式上分派盈餘給被告丙○○、甲○○之方式，而達到節省原告稅賦效果，但原告並無實
    際分配合夥盈餘給被告丙○○、甲○○，可證公證書之目的僅為
    節稅使用。
　㈢原告自認其出資比例70%係勞務出資，惟自105年9月起迄今，
    即未提供勞務，且被告丙○○、甲○○亦有依鈞院判決通知原告
    親自參與第一次召開之合夥人會議，原告亦拒絕參加，顯證
    原告自認其已不具備合夥人資格。
　㈣依原告主張其係勞務出資，則原告應證明108、109、110年度
    有提供勞務於被告立人幼兒園之事實。
　㈤原告與被告丙○○、甲○○於前案均不爭執被告立人幼兒園無實
    際金錢給付之分配，足認被告立人幼兒園並無實際金錢給付
    分配之約定，故原告與被告丙○○、甲○○自始未有分配盈餘。
    參之原告與被告丙○○於102年、105年報稅時仍由原告與被告
    丙○○、甲○○依合夥比例分拆執行業務所得之事實不爭執，印
    證原告主張各別經營3年，盈虧自負之事實為真正。因此，
    原告就被告立人幼兒園另有金錢給付分配之約定，自應舉證
    。承上，如依原告主張各別經營3年，盈虧自負之事實，則
    應由原告提出被告甲○○放棄108、109、110年經營被告立人
    幼兒園之證明。
　㈥原告提出訴外人宋清榮開家族會議有約定經營3年，這部分是
    原告虛構，所以需請宋清榮到庭證述釐清，我們否認有開會
    ，也否認有這樣的約定，只有租賃契約的102年1月1日到104
    年12月31日這段時間是租給原告經營幼兒園，而且在租賃這
    段時間，我們也替原告分擔合夥對外繳稅的義務，我們那時
    候也沒有分配到盈餘，但是國稅局會寫我們有分配到盈餘，
    那是對外節稅用的，對外國稅局按照合夥上寫的比例，算出
    的盈餘分配會納入個人綜所稅做申報，對內從來沒有約定要
    分配盈餘，所以自始至終對內都沒有分配盈餘的事實，原告
    偽造家庭會議，且說當事人是宋清榮，所以宋清榮勢必要出
    來證明有無此會議，被告甲○○、丙○○都否認有此會議，都是
    原告在法庭用講的，並沒有提出任何書面、簽名、錄音，過
    去也都沒有提出會議紀錄，所以必須傳宋清榮到場證明有沒
    有這個會議。合夥契約對外節稅是從97年開始，所以倘若如
    原告主張有分配盈餘之事實，97年後每年就會有結算、分配
    、匯款的事實，為什麼沒有這個事實，就是因為我們實際上
    沒有要分配盈餘之約定，如果原告主張有分配約定之事實，
    請原告舉證從97年到現在如何開會、匯款等等。
　㈦並聲明：原告之訴駁回；被告願供擔保，請准宣告免為假執
    行。　
三、兩造不爭執之事實及本件之爭點：
　㈠兩造不爭執之事實：
　　⒈雲林縣私立立人幼稚園於79年5月5日設立，證書字號為79
      府教國字第42018號，101年配合教育幼稚園及托兒所整合
      業務，於101年4月2日改名為被告立人幼兒園，負責人為
      原告，於105年9月30日變更負責人為被告丙○○。
　　⒉原告於108年間對被告丙○○、甲○○提起確認合夥關係存在訴
      訟，經本院虎尾簡易庭於109年7月31日以108年度虎簡字
      第151號判決確認原告與被告丙○○、宋世間就共同出資於
      被告立人幼稚（兒）園之合夥關係存在，被告丙○○、甲○○
      不服提起上訴，經本院於109年12月23日以109年度簡上字
      第69號判決駁回上訴確定。
　　⒊被告立人幼兒園108年度盈餘為1,495,503元，由被告丙○○
      分得747,752元、被告甲○○分得747,751元；109年度盈餘
      為1,377,074元，由被告丙○○分得688,537元、被告甲○○分
      得688,537元。
　㈡本件之爭點：
　　⒈原告與被告丙○○、甲○○是否曾約定被告立人幼兒園由原告
      經營102、103、104年，盈虧自負；由被告丙○○經營105、
      106、107年，盈虧自負；由被告甲○○經營108、109、110
      年，盈虧自負？
　　⒉原告所為如訴之聲明之請求，是否有理由？
四、本院之判斷：　　　　　　　　　　　　　
　㈠按學說上所謂之爭點效，係指法院於確定判決理由中，就訴
    訟標的以外當事人所主張之重要爭點，本於當事人辯論之結
    果已為判斷時，除有顯然違背法令，或當事人已提出新訴訟
    資料足以推翻原判斷之情形外，於同一當事人就與該重要爭
    點有關所提起之他訴訟，不得再為相反之主張，法院亦不得
    作相反之判斷，以符民事訴訟法上之誠信原則而言。是爭點
    效之適用，必須前後兩訴訟當事人同一，且前案就重要爭點
    之判斷非顯然違背法令，及當事人未提出新訴訟資料足以推
    翻原判斷等情形始足當之（最高法院99年度台上字第781號
    判決意旨參照）。又所謂違背法令，依民事訴訟法第468條
    規定，係指判決不適用法規或適用不當者而言。
　㈡經查：
　　⒈原告前曾持合夥契約書、合夥契約變更書及本院97年度雲
      院公字第000000000號公證書本及102年度雲院公字第0000
      00000號公證書本為據（見虎簡調卷第21-31頁），主張其
      為被告立人幼兒園之合夥人，而對被告丙○○、甲○○提起確
      認合夥關係存在訴訟（下稱前案），被告丙○○、甲○○於前
      案就合夥契約書及合夥契約變更書之真正不爭執，惟抗辯
      該等合夥契約為通謀虛偽意思表示，只是為了節稅等語，
      然為本院前案所不採，認為：「本件兩造成立合夥契約書
      約定共同經營『雲林縣私立立人幼稚園』，並經本院公證處
      公證人予以公證，並於98年6月3日發函雲林縣政府特教科
      ，新增被告2人為負責人，有雲林縣私立立人幼稚園函文
      、雲林縣教育處簽呈、雲林縣政府函文、負責人履歷表、
      保證書、切結書、受聘同意書等件附卷可查（見本院卷一
      第55至77頁），足認兩造有約定經營共同事業。況本件被
      告抗辯原告於97年之出資額係被告丙○○指示被告甲○○存入
      （見本院卷一第352頁）及原告於102年之增資額係『丁○○○○○○○○○』匯至被告甲○○私人帳戶，再由被告甲○○領出存入
      幼兒園帳戶等語（見本院卷一第352頁、第363頁、卷二第
      61頁），並有交易明細附卷可查（見本院卷一第392頁、
      第435頁及虎尾稽徵所回函卷），已足徵原告確實有出資
      無訛，雖與原告主張97年時原告有交付100,000元，102年
      間合夥比例變更是因為原告為勞務出資等語（見本院卷二
      第53頁、第158頁）不符，然而，此節縱令兩造說辭不一
      ，但合夥之出資額並不以出自原告本人為必要，故兩造間
      就出資額係基於借貸抑或贈與或其他法律關係，均尚不足
      以認定系爭合夥即為通謀虛偽而成立。」「又『雲林縣私
      立立人幼稚園』於101年4月2日改制為『丁○○○○○○○○○』，依
      兩造合夥契約書所示，負責人自97年簽立合夥契約書起為
      原告，原告則於98年6月3日向雲林縣政府特教科申請新增
      被告2人為負責人，並推舉原告為負責人代表，有雲林縣
      政府108年7月18日府教特一字第1080069011號函及所附登
      記設立及負責人相關資料在卷可憑（見本院卷一第49至77
      頁），而『丁○○○○○○○○○』於105年9月1日，變更負責人為被
      告丙○○，亦有立人幼兒園105年9月9日立人字第105090901
      號函附於前案給付租金事件卷宗可憑（見本院106年度司
      促字第1773號支付命令卷第13頁），於105、106年度被告
      丙○○為負責人期間，對於原告亦有盈餘之分派，已如前述
      ，堪認無論幼稚園或幼兒園之名稱為何、負責人之名稱為
      何，兩造確實有以合夥契約之出資比例為盈餘之分配，自
      難認系爭合夥為通謀虛偽。」「至於被告雖稱合夥事業並
      無每年結算，故可認無合夥關係存在等語，然而，自98年
      度至106年度之報稅資料顯示，每年均有就各合夥人為盈
      餘之分派，並無被告所稱無結算之情形。至於兩造固不爭
      執之前均無實際為金錢給付之分配，但兩造為母女、姊弟
      之家庭成員關係，是否實際獲得合夥盈餘之金錢給付，取
      決於兩造間是否存在其他約定，此節已由原告陳述在卷（
      見本院卷一第151頁、第203頁、第356頁、第409頁），自
      難以此即認無合夥關係存在。」「再者，被告雖陳稱幼兒
      園之前都是被告丙○○獨資經營，由被告甲○○管帳，以原告
      名義納稅，但繳稅金額都是被告丙○○用學校的錢所出，成
      立合夥是為了節幼兒園及幼稚園的稅等語（見本院卷一第
      151頁、第203至204頁、第353頁、第359頁），但幼兒園
      及幼稚園之收入高低與是否成立合夥型態無關，而如以被
      告所稱被告丙○○要為兩造三人負擔報稅金額多寡加總觀之
      ，兩造於97年成立合夥契約，被告自98年度綜合所得稅資
      料中始出現丁○○○○○○○○○之所得，比較97、98年度兩造課
      稅額可知，97年度經核定原告應納稅額（未計其他股利、
      投資、重購住宅、扣繳稅額等抵扣項目）為85,839元、被
      告甲○○核定應納稅額（未計其他股利、投資、重購住宅、
      扣繳稅額等抵扣項目）為79,821元、被告丙○○核定應納稅
      額（未計其他股利、投資、重購住宅、扣繳稅額等抵扣項
      目）為27,385元，合計為193,045元，而98年度經核定原
      告應納稅額（未計其他股利、投資、重購住宅、扣繳稅額
      等抵扣項目）為51,627元、被告甲○○核定應納稅額（未計
      其他股利、投資、重購住宅、扣繳稅額等抵扣項目）為17
      5,383元、被告丙○○核定應納稅額（未計其他股利、投資
      、重購住宅、扣繳稅額等抵扣項目）為37,898元，合計為
      264,908元，顯然合夥後三人加計應納稅額之金額變多，
      又如扣減「扣繳稅額及可扣抵稅額」項目結果，97年度被
      告丙○○應退稅32,831元，原告應繳稅58,287元，被告甲○○
      應退稅78,051元，總計3人應退稅額為52,595元（此為尚
      未有合夥之情形），而98年度開始依合夥情形分配盈餘結
      果，98年度被告丙○○應退稅3,848元、原告應繳稅27,651
      元、被告甲○○應繳稅42,111元，合夥後三人合計應繳稅65
      ,914元，從應退稅52,595元到應繳稅65,914元，顯然合夥
      關係並無必然產生節稅的效果，有財政部中區國稅局虎尾
      稽徵所109年1月15日中區國稅虎尾綜所字第1090900084號
      函檢附丁○○○○○○○○○、丙○○、甲○○、乙○○94年度至107年度
      之合夥資料、申報與核定資料可佐，可見以報稅資料來看
      ，兩造於97年成立合夥契約後，原告執行業務所得因分拆
      比例後有所降低，但被告甲○○、被告丙○○因需認列幼兒園
      之執行業務所得，以致課稅基礎均有增加，對被告甲○○、
      被告丙○○而言，自難認有所謂可以節稅之情形；且如被告
      丙○○要以幼兒園之財產收入為兩造三人繳稅一節為真，依
      卷附報稅及核定資料顯示，兩造合夥後亦未產生減少總繳
      稅金額之效果，故被告陳稱被告丙○○才是幼兒園之實際負
      責人，合夥只是為了節幼兒園及幼稚園的稅等語（見本院
      卷一第151頁），與卷證資料難謂相符，並不足以作為合
      夥契約為通謀虛偽之證明，被告所述難認可採。再者，兩
      造於102年另簽訂合夥契約變更書並經公證，變更合夥出
      資比例，原告出資比例自20%增加為70%，足認原告課稅之
      基礎金額增加，對原告而言亦無所謂節稅之效果，況且，
      被告雖抗辯兩造並無成立合夥契約之真意，合夥契約因通
      謀虛偽意思表示應為無效等語，然而被告始終以合夥契約
      所生之法律效果持向國稅局為繳稅之依據，其所為前後矛
      盾，亦非可採。」此經本院調取本院108年度虎簡字第151
      號民事卷核閱屬實，有上開判決在卷可憑（見虎簡調卷第
      35-50頁）。
　　⒉被告丙○○、甲○○不服前開判決，提起上訴，上訴理由主張
      兩造間縱有合夥關係，惟被上訴人即原告並未履行合夥出
      （增）資義務，又於102年間擅將幼兒園之款項轉入其私
      人帳戶內，且於105年1月至8月間未經合夥人全體同意，
      非法占用經營幼兒園，故而其等乃於105年9月初，一致決
      議將被上訴人即原告由合夥團體中予開除，而被上訴人即
      原告亦於同年月9日辭去幼兒園負責人一職，故兩造間之
      合夥關係亦已不存在等語，但此上訴理由亦為二審法院所
      不採，認為：「再者，合夥人之開除，以有正當理由為限
      。前項開除，應以他合夥人全體之同意為之，並應通知被
      開除之合夥人（民法第688條）。復參諸民法第667條第1
      項、第687條第3款規定意旨，合夥人經開除者，被開除之
      合夥人與其他合夥人間之合夥關係終止。經查：⒈被上訴
      人起訴主張：97年2月13日兩造約定共同出資新台幣（下
      同）50萬元，在雲林縣○○鎮○○路000巷00號經營『雲林縣私
      立立人幼稚園』，伊與上訴人甲○○之出資比例各占20%，另
      上訴人丙○○所占出資比例則為60%，並由伊擔任該幼稚園
      之負責人；嗣因該幼稚園均由伊負責經營，兩造乃於102
      年4月16日合意變更上開出資比例，由伊占股70%，另上訴
      人甲○○占股10%，上訴人丙○○占股20%等情，業據其提出經
      本院公證人公證之合夥契約書、合夥契約變更書各1份（
      均影本）在卷【見原審卷㈠第15－21頁】為證。至上訴人雖
      不爭執前揭合夥契約書及合夥契約變更書為渠等所簽立，
      惟否認兩造間存有上開合夥關係，並以：渠等係為節稅才
      與被上訴人合謀簽立該2份虛偽內容之合夥契約等詞為辯
      。然上訴人所辯前揭情節要為被上訴人所否認，且上訴人
      就其所辯內容迄未提出證據以實，是上訴人上開所辯，已
      難信其為真。況上揭合夥契約書、合夥契約變更書苟若係
      兩造通謀虛偽所簽，則兩造間之合夥關係自始即不存在，
      則上訴人自無須將被上訴人從前開合夥團體中予以開除，
      詎上訴人嗣又辯稱渠等已將上訴人自合夥團體中予以開除
      云云，顯見上訴人上開所辯為臨訟杜撰之詞，不足採信。
      ⒉其次，上訴人雖又辯稱：因被上訴人未履行合夥出（增
      ）資義務，又於102年間擅將幼兒園之款項轉入其私人帳
      戶，另於105年1月至8月底間未經合夥人全體同意，非法
      占用經營幼兒園；故渠等乃於105年9月初，一致決議將被
      上訴人由合夥團體中予以開除云云。然同為被上訴人所否
      認。而上訴人就其所辯前揭事項，迄未舉證以明，已難信
      為真實。另參諸上訴人共同出具而由訴外人丁○○○○○○○○○
      於107年7月31日以立人幼字第1070731001號函送訴外人財
      政部中區國稅局虎尾稽徵所之「合夥契約變更事由書」【
      見原審卷㈡第238－241頁】，其上固記載：「開除事由如下
      ：⑴合夥人乙○○於106年3月7日在立人幼兒園辦公室，公然
      侮辱合夥人丙○○、甲○○，‧‧‧丙○○、甲○○於同日提起公然
      侮辱刑事告訴‧‧‧。⑵立人幼兒園人事公告，依法將合夥人
      （受僱者乙○○）予以解雇。⑶合夥人乙○○租金未給付案件‧
      ‧‧，判決確立。⑷合夥人乙○○於105年9月交接立人幼兒園
      應收帳款並未給付合夥人丙○○、甲○○152萬元，目前具狀
      另訴中」等語。然上揭合夥契約變更事由書所載內容，亦
      與上訴人前所主張渠等已於105年9月初，一致同意將被上
      訴人由合夥團體中予以開除之事由，明顯不一。則上訴人
      是否於105年9月初曾踐行開除被上訴人（即合夥人）乙○○
      之程序，亦顯有疑義。況上訴人等若確曾於105年9月初即
      將被上訴人予以開除，則上訴人為何遲至107年7月11日始
      再簽立合夥契約【見原審卷㈡第249頁】，並以丁○○○○○○○○○名義將該份合夥契約書函送財政部中區國稅局虎尾稽徵
      所【見原審卷㈡第247頁】申請變更合夥人【見原審卷㈡第2
      45頁】，上訴人此舉亦顯與常情有違。⒊又觀諸丁○○○○○○○○○所檢送予財政部中區國稅局虎尾稽徵所之執行業務者（
      其他）所得收支報告表【見原審卷㈢】，其中106年度之執
      行業務（其他）所得盈餘分配表（見同上卷第139頁），
      仍將被上訴人列為聯合執業者，並依70%比例分配盈餘924
      ,050元予被上訴人。準此，被上訴人苟若於105年9月初，
      即已為上訴人依法所開除，則被上訴人又豈能再於106年
      度續依其原有持股比例（70%）受盈餘之分配。」亦經本
      院調取本院109年度簡上字第69號民事卷查閱無訛，有上
      開民事判決在卷可按（見虎簡調卷第51-56頁）。
　　⒊準此，足見本件原告所提出之合夥契約書、合夥契約變更
      書及本院97年度雲院公字第000000000號公證書本及102年
      度雲院公字第000000000號公證書本並非原告與被告丙○○
      、甲○○為了節稅而通謀虛偽意思表示所為，原告與被告丙○○、甲○○間就共同出資於被告立人幼兒園之合夥關係存在
      等情，業經前案於上開判決理由中本於當事人辯論之結果
      為判斷，且該判斷並無不適用法規或適用不當之顯然違背
      法令之情形，被告丙○○、甲○○於本件訴訟中亦未提出新的
      訴訟資料足以推翻原判斷，依上開說明，本件就該等合夥
      契約書、合夥契約變更書並非原告與被告丙○○、甲○○為了
      節稅而通謀虛偽意思表示所為；原告與被告丙○○、甲○○間
      就共同出資於被告立人幼兒園之合夥關係存在等重要爭點
      ，應有爭點效原則之適用，本院就該部分事實自不得再為
      與上開判決相反之判斷。是以，被告認為有傳訊證人宋清
      榮作證，以釐清被告立人幼兒園之合夥實際情況云云，即
      無再為調查之必要。
　㈢被告雖稱原告主張被告立人幼兒園由原告及被告丙○○、甲○○
    每人各經營3年，盈虧自負等語，然本件原告係主張其與被
    告丙○○、甲○○約定由原告於102年至104年經營被告立人幼兒
    園，盈虧自負，由被告丙○○、甲○○於105年至107年經營被告
    立人幼兒園，盈虧自負，並非主張由被告丙○○經營105年至1
    07年，由被告甲○○經營108年至110年，被告此部分抗辯似有
    誤解。而原告既否認其與被告丙○○、甲○○曾約定被告立人幼
    兒園由其三人每人各經營3年，盈虧自負乙情，依民事訴訟
    法第277條前段「主張有利於己之事實者，就其事實有舉證
    之責任」之規定，自應由被告就上開事實負舉證責任。然上
    開事實被告並未提出任何證據以實其說，被告上開所辯已難
    採信。況被告甲○○於本院110年8月17日行言詞辯論時陳稱其
    否認有各別經營3年之約定，只有於102年至104年將被告立
    人幼兒園租給原告之約定等語，亦證被告辯稱原告與被告丙○○、甲○○約定108年至110年被告立人幼兒園由被告甲○○經營
    ，自負盈虧乙情，並非真實。
　㈣被告雖又稱原告與被告丙○○、甲○○自始無合夥盈餘分派約定
    ，也未曾有過決議、決算或分配盈餘金錢，原告應證明有合
    夥盈餘分配金錢之約定等語。然原告與被告丙○○、甲○○所簽
    訂之合夥契約變更書第二點記載變更後原告之出資比例為70
    %，被告丙○○之出資比例為20%，被告甲○○之出資比例為10%
    ，且第五點記載盈虧按照各合夥人出資比例分派之（見虎簡
    調卷第27頁），上開合夥出資比例之變更復經財政部中區國
    稅局准予備查在案，有財政部中區國稅局102年11月4日中區
    國稅虎尾綜所字第1021907341號函在卷足證（見虎簡調卷第
    33頁），可見原告與被告丙○○、甲○○已約定盈虧依各合夥人
    之出資比例分派之。
　㈤再依財政部中區國稅局虎尾稽徵所110年3月11日中區國稅虎
    尾綜所字第1102901186號函、110年7月8日中區國稅虎尾綜
    所字第1100901318號函所檢送之108、109年度執行業務（其
    他）所得損益計算表及108年度執行業務（其他）所得盈餘
    分配表所示（見本院卷第25-36、111-113頁），被告立人幼
    兒園108年度之盈餘為1,495,503元，109年度之盈餘為1,377
    ,074元，依原告與被告丙○○、甲○○之出資比例計算，原告於
    108年度得分配之盈餘為1,046,852元（計算式：1,495,503×
    70%＝1,046,852.1，元以下四捨五入，下同），被告丙○○得
    分配之盈餘為299,101元（計算式：1,495,503×20%＝299,100
    .6），被告甲○○得分配之盈餘為149,550元（計算式：1,495
    ,503×10%＝149,550.3）），108年度被告丙○○、甲○○實際分
    得之盈餘各為747,752元、747,751元，足證原告於108年度
    少領得盈餘1,046,852元，被告丙○○於108年度則溢領盈餘44
    8,651元（計算式：747,752－299,101＝448,651），被告甲○○
    於108年度溢領盈餘598,201元（計算式：747,751－149,550＝
    598,201）。又被告立人幼兒園109年度之盈餘為1,377,074
    元，依原告與被告丙○○、甲○○之出資比例計算，原告於109
    年度得分配之盈餘為963,652元（計算式：1,377,074×70%＝9
    63,951.8），被告丙○○得分配之盈餘為275,415元（計算式
    ：1,377,074×20%＝275,414.8），被告甲○○得分配之盈餘為1
    37,707元（計算式：1,377,074×10%＝137,707.4），109年度
    被告丙○○、甲○○實際分得之盈餘各為688,537元、688,537元
    ，亦證原告於109年度少領得盈餘963,952元，被告丙○○於10
    9年度則溢領盈餘413,122元（計算式：688,537－275,415＝41
    3,122），被告甲○○於109年度溢領盈餘550,830元（計算式
    ：688,537－137,707＝550,830）。
　㈥按合夥之決算及分配利益，除契約另有訂定外，應於每屆事
    務年度終為之；分配損益之成數，未經約定者，按照各合夥
    人出資額之比例定之，民法第676條、第677條第1項分別定
    有明文。承前所述，原告於108、109年度得自被告立人幼兒
    園分派之盈餘分別為1,046,852元、963,952元，然原告於10
    8、109年度並未分得任何款項，故原告依據上開規定請求被
    告立人幼兒園給付108、109年度盈餘共計2,010,804元，核
    屬有據。至於原告依據民法第179條規定，請求被告丙○○返
    還溢領之盈餘861,773元（計算式：448,651＋413,122＝861,7
    73）、請求被告甲○○返還溢領之盈餘1,149,031元（計算式
    ：598,201＋550,830＝1,149,031）部分，被告丙○○、甲○○固
    然否認有領取上開盈餘，然縱被告丙○○、甲○○有自被告立人
    幼兒園溢領上開款項而受有利益，因其二人並非自原告處受
    領上開款項，因此受有損害之人為被告立人幼兒園，並非原
    告，故得依民法第179條規定請求被告丙○○、甲○○返還溢領
    盈餘之人為被告立人幼兒園，原告並無上開權利。故原告依
    據民法第179條規定，請求被告丙○○、甲○○返還溢領之盈餘
    部分，為無理由。
　㈦按給付無確定期限者，債務人於債權人得請求給付時，經其
    催告而未為給付，自受催告時起，負遲延責任，其經債權人
    起訴而送達訴狀者，與催告有同一之效力；遲延之債務，以
    支付金錢為標的者，債權人得請求依法定利率計算之遲延利
    息；應付利息之債務，其利率未經約定，亦無法律可據者，
    週年利率為百分之五，民法第229條第2項、第233條第1項前
    段、第203條分別定有明文。本件原告請求被告立人幼兒園
    給付盈餘部分，未定有給付之期限，則原告請求自起訴狀繕
    本送達被告立人幼兒園之翌日即110年2月5日（見虎簡調卷
    第68-3頁）起至清償日止，按週年利率百分之五計算之遲延
    利息，並未逾上開規定之範圍，亦無不合，應予准許。
五、從而，原告依據合夥之法律關係，請求被告立人幼兒園應給
    付其2,010,804元，及自110年2月5日起至清償日止，按週年
    利率百分之五計算之利息部分，為有理由，應予准許。原告
    其餘請求則為無理由，應予駁回。
六、本件兩造均表示願意提供擔保，聲請宣告假執行或免為假執
    行，就原告請求有理由的部分，均與法律規定相符，所以斟
    酌後分別定相當的擔保金額併宣告之。至於原告請求不被允
    許部分的假執行聲請沒有理由，應予駁回。
七、本件為判決之基礎已臻明確，兩造其餘之攻擊或防禦方法及
    證據，經本院斟酌後，認為均不足以影響本判決之結果，亦
    與本件爭點無涉，自無逐一詳予論駁之必要，併此敘明。
八、訴訟費用負擔之依據：民事訴訟法第79條、第85條第1項但
    書。
中　　華　　民　　國　　110 　年　　8 　　月　　31　　日
                  民事第二庭    法  官  蔡碧蓉

以上正本係照原本作成。
如對本判決上訴，須於判決送達後20日內向本院提出上訴狀（須
附繕本）。如委任律師提起上訴者，應一併繳納上訴審裁判費。
中　　華　　民　　國　　110 　年　　8 　　月　　31　　日
                                書記官　鄭蕉杏